【裁判字號】    97,易,311
【裁判日期】    970609
【裁判案由】    家庭暴力防治法
【裁判全文】
臺灣雲林地方法院刑事判決               97年度易字第311號
公  訴  人  臺灣雲林地方法院檢察署檢察官
被      告  乙○○
上列被告因家庭暴力防治法案件，經檢察官聲請簡易判決處刑（
97年度偵字第1409號），本院北港簡易庭認不宜以簡易判決處刑
（原案號：97年度港簡字第92號），改由本院刑事庭依通常程序
審理，被告於本院準備程序進行中為有罪之陳述，經本院裁定適
用簡式審判程序審理，判決如下：
    主  文
乙○○違反法院依家庭暴力防治法第十四條所為禁止實施家庭暴
力之民事通常保護令裁定，處拘役肆拾日，如易科罰金以新臺幣
壹仟元折算壹日；緩刑貳年，緩刑期內付保護管束。
    事實及理由
一、犯罪事實：
    乙○○與胡氏艷係夫妻，二人具有家庭暴力防治法第3 條第
    1 款所定之家庭成員關係。乙○○明知本院業於民國96年5
    月24日以96年度家護字第120 號民事「通常保護令」，裁定
    其不得對胡氏艷實施身體或精神上不法侵害之行為，有效期
    間為1 年，該保護令業經乙○○於96年6 月4 日收受後生效
    。詎其竟基於違反上揭保護令之犯意，於該保護令仍在有效
    期間之97年3 月12日凌晨3 時45分許，在雲林縣四湖鄉○○
    村○○路19號住宅內，於酒後與胡氏艷發生爭執，而以徒手
    拉扯胡氏艷頭髮（傷害部分未據告訴），及以三字經辱罵胡
    氏艷之方式，直接對胡氏艷實施身體上及精神上之不法侵害
    ，而違反上開保護令之禁止實施家庭暴力之行為（關於乙○
    ○對胡氏艷直接騷擾行為，經蒞庭檢察官於開庭時表示此項
    係屬贅載，容後述）。
二、認定犯罪事實所憑證據及理由：
  (一)按本件被告乙○○所犯係死刑、無期徒刑、最輕本刑為3年
    以上有期徒刑以外之罪，其於準備程序就前揭被訴事實為有
    罪之陳述，經本院告知簡式審判程序之旨，並聽取其與公訴
    人之意見後，本院認為無不得或不宜改依簡式審判程序進行
    之情事，依刑事訴訟法第273 條之1 第1 項規定，裁定本件
    進行簡式審判程序，合先敘明。
  (二)上開犯罪事實，業據被告坦承不諱，核與被害人胡氏艷之指
    訴情節大致相符，並有本院96年度家護字第120 號民事通常
    保護令、雲林縣警察局虎尾分局保護令執行紀錄表等在卷可
    參，被告自白核與事實相符，本件事證已臻明確，被告犯行
    洵堪認定，應依法論科。
三、論罪科刑的理由：
  (一)按家庭暴力防治法所稱「家庭暴力」者，謂家庭成員間實施
    身體或精神上不法侵害之行為，該法第2 條第1 款定有明文
    。查被告乙○○為胡氏艷之配偶，有家庭暴力防治法第3 條
    所定之家庭成員關係，被告乙○○違反本件民事「通常保護
    令」，裁定其不得對胡氏艷實施身體上或精神上不法侵害之
    行為，有效期間為1 年之諭示，顯已違反家庭暴力防治法第
    14條之規定。核被告乙○○以拉扯頭髮及三字經辱罵之方式
    直接對胡色艷實施身體上及精神上不法侵害之違反保護令行
    為，其所為係犯家庭暴力防治法第61條第1 款之違反保護令
    罪。
  (二)關於上揭通常保護令僅有「不得對胡氏艷實施身體或精神上
    不法侵害之行為」，並無「不得對於胡氏艷為騷擾行為」之
    諭示，起訴書誤載有「不得對於胡氏艷為騷擾行為」之諭示
    ，並引用家庭暴力防治法第61條第2 款之「禁止騷擾之聯絡
    行為」，顯係贅載，業經蒞庭檢察官於本院準備程序時陳明
    在卷（見本院卷第16頁反面），附此敘明。
  (三)本院審酌被告僅國中畢業，智識程度不高，竟無視告訴人為
    外籍配偶，在臺孤立無援，端賴其在生活上互相扶持、照護
    ，僅因其時常飲酒，不滿配偶離家外宿，竟動手拉扯被害人
    胡氏艷頭髮及以三字經辱罵胡氏艷，無視法院所核發之保護
    令，對被害人為前揭身體及精神上不法侵害之違反保護令行
    為，顯輕忽被害人之基本人權，造成被害人極大之不安與恐
    懼，其所為誠屬不該，惟其犯罪後已有悔意並與被害人達成
    和解而由被害人表示撤回意旨（見本院卷第11頁之刑事撤回
    狀），及其於本院審理中坦承犯行，被害人亦當庭表示希望
    給被告機會改變，要原諒被告，希望被告以後不喝酒、晚上
    不亂跑（詳見本院卷第20頁），及被告月收入約新臺幣2 萬
    多元，家中尚有父母親，及2 名兒子現均就學中（大的12歲
    、小的今年上一年級），家中經濟全賴被告1 人等一切情狀
    ，茲量處如主文所示之刑及易科罰金之折算標準示懲。
  (四)末查，被告前未曾因故意犯罪受有期徒刑以上刑之宣告，有
    臺灣高等法院被告前案紀錄表1 份在卷足參，其因一時衝動
    而犯罪，且已與被害人達成和解，同時被害人表示願意給被
    告機會改變（詳見本院卷第20頁正面之審理筆錄）等情，諒
    經此偵、審程序，被告當能知所警惕，應無再犯之虞，本院
    認所宣告之刑以暫不執行為適當，爰依刑法第74條第1 項第
    1 款之規定，宣告緩刑2 年，同時併依家庭暴力防治法第38
    條第1 項之規定，諭知緩刑期內付保護管束，用啟自新。
四、適用之法律：
  (一)刑事訴訟法第452 條、第273 條之1 第1 項、第299 條第1
    項前段。
  (二)家庭暴力防治法第61條第1 款、第38條第1 項，刑法第11條
    、第41條第1 項、第74條第1 項。
本案經檢察官甲○○到庭執行職務。
中    華    民    國    97    年    6     月    9     日
                  刑事第四庭    法  官  李淑惠
以上正本證明與原本無異。
如不服本判決，應於判決收受後10日內，向本院提出上訴狀（須
附繕本）。
                                書記官  林佳慧
中    華    民    國    97    年    6     月    9     日
附錄論罪科刑法條
家庭暴力防治法第61條
違反法院依第14條第1 項、第16條第3 項所為之下列裁定者，為
本法所稱違反保護令罪，處3 年以下有期徒刑、拘役或科或併科
新臺幣10萬元以下罰金：
一、禁止實施家庭暴力。
二、禁止騷擾、接觸、跟蹤、通話、通信或其他非必要之聯絡行
    為。
三、遷出住居所。
四、遠離住居所、工作場所、學校或其他特定場所。
五、完成加害人處遇計畫。


司法院資訊處製作；財團法人民間司法改革基金會備份。
